臺灣桃園地方法院刑事判決　　　　　　　95年度訴字第1760號
　　公　訴　人　台灣桃園地方法院檢察署檢察官
　　被　　　告　甲○○
　　　　　　　　　　　　　巷2.
　　　　　　　　　　　　（另案羈押於台灣台北看守所）
上列被告因違反毒品危害防制條例案件，經台灣桃園地方法院檢
察署檢察官提起公訴（95年度毒偵字第3437號），及由台灣板橋
地方法院檢察署檢察官移送併辦（95年度毒偵字第6404號及6354
號），被告就被訴事實為有罪之陳述，經本院合議庭裁定由受命
法官獨任進行簡式審判程序，本院判決如下：
    主  文
甲○○施用第一級毒品，累犯，處有期徒刑壹年；又施用第二級
毒品，累犯，處有期徒刑拾月，扣案之安非他命壹包（驗餘含塑
膠袋數量零點貳玖公克）沒收銷燬之，扣案之安非他命吸食器
壹組沒收。應執行有期徒刑壹年玖月，扣案之安非他命壹包（驗
餘含塑膠袋數量零點貳玖公克）沒收銷燬之，扣案之安非他命
吸食器壹組沒收。
    事實及理由
一、甲○○前於民國89間，因施用毒品案件，經台灣板橋地方法
    院以89年度毒聲字第2294號裁定送觀察、勒戒後，因認無繼
    續施用毒品之傾向，由臺灣板橋地方法院檢察署檢察官於89
    年4 月21日，以89年度毒偵字第2185號為不起訴處分確定在
    案。復於上開觀察、勒戒執行完畢釋放後5 年內，又因施用
    毒品案件，經臺灣板橋地方法院以89年度毒聲字第3944號裁
    定送觀察、勒戒後，認有繼續施用毒品之傾向，並由同院以
    89年度毒聲字第4210號裁定送強制戒治，並於90年7 月6 日
    執行戒治完畢出所。而該案經臺灣板橋地方法院檢察署以89
    年度毒偵字第4542號提起公訴，經臺灣板橋地方法院以89年
    度易字第2835號判處有期徒刑7 月，嗣經台灣高等法院以90
    年度上易字第487 號駁回上訴確定，於90年8 月9 日入監執
    行，並於91月3 月9 日徒刑執行完畢出監。詎甲○○仍不知
    悛悔，竟基於施用第一級毒品海洛因及第二級毒品甲基安非
    他命之犯意，於95年6 月24日為警採尿回溯26小時及96小時
    內之某時，在停放於桃園縣龜山鄉○路村○○○路27巷口車
    牌號碼為T7-7977 號自用小客車內施用海洛因及甲基安非他
    命各1 次。嗣於95年6 月24日凌晨0 時30分許，在上開自小
    客車內為警查獲，並扣得其所有之甲基安非他命1 包（送驗
    含塑膠袋數量0.309 公克，驗餘含塑膠袋數量0.293 公克）
    ，及其所有供施用安非他命之吸食器1 組。
二、案經桃園縣政府警察局龜山分局報請臺灣桃園地方法院檢察
    署檢察官偵查起訴。
    理  由
一、程序部分：按刑事訴訟法第273 條之1 規定除被告所犯為死
    刑、無期徒刑、最輕本刑為3 年以上有期徒刑之罪、或高等
    法院管轄第一審案件者外，於準備程序進行中，被告先就被
    訴事實為有罪之陳述時，得告知被告簡式審判程序之旨，並
    聽取當事人、代理人、辯護人及輔佐人之意見後，裁定由受
    命法官獨任進行簡式審判程序。經查，本件被告甲○○被訴
    本案，非前開不得進行簡式審判程序之案件，且經被告於準
    備程序時就被訴事實為有罪之陳述，經本院告知被告簡式審
    判程序之旨，聽取被告、檢察官之意見後，本院合議庭裁定
    由受命法官獨任依簡式審判程序進行審判，合先敘明。
二、上開犯罪事實，業據被告甲○○於本院審理時坦承不諱（參
    見本院95年1 月25日審判筆錄），而其於95年6 月24日經警
    採尿之事實，亦為被告供承在卷，經送臺灣檢驗科技股份有
    限公司，以酵素免疫分析法初驗，再以氣相層析質譜儀確認
    結果，確認鴉片類及安非他命類均呈陽性反應，有桃園縣政
    府警察局龜山分局被採尿人姓名編號對照表、濫用藥物尿液
    檢驗報告各1 紙在卷為憑（參見台灣桃園地方法院檢察署95
    年度毒偵字第3437號卷第14頁及第61頁），而扣案之上開物
    品經送行政院衛生署管制藥品管理局鑑定結果，確認為甲基
    安非他命，有該院管檢字第0950007979號鑑定書1 紙在卷可
    稽（參見前開偵查卷第62頁）。此外，並有安非他命吸食器
    1 組扣案可證。足認被告前揭具任意性之自白核與事實相符
    ，而屬可信。又92年7 月9 日修正後毒品危害防制條例就施
    用毒品者限於「初犯」及「5 年後再犯」，有其追訴條件之
    限制，即須於初犯經觀察、勒戒或強制戒治釋放後，5 年內
    均無施用毒品之行為，始能認其前所實施之觀察、勒戒或強
    制戒治已足遮斷毒癮，而得於5 年後再犯時，適用初犯之規
    定，重啟觀察、勒戒之程序，倘5 年內已因施用毒品經依法
    追訴處罰，縱其第3 次（或第3 次以上）施用毒品之時間係
    在初犯釋放5 年以後，仍與「5 年後再犯」有間，而無更予
    觀察、勒戒或強制戒治之必要，應由檢察官逕行起訴（毒品
    危害防制條例92年7 月9 日修正理由及最高法院95年度台上
    字第1071號、95年度台非字第59號判決意旨參照）。經查：
    被告前因施用毒品案件，經台灣板橋地方法院以89年度毒聲
    字第2294號裁定送觀察、勒戒後，因認無繼續施用毒品之傾
    向，由臺灣板橋地方法院檢察署檢察官於89年4 月21日，以
    89年度毒偵字第2185號為不起訴處分確定在案。復於上開觀
    察、勒戒執行完畢釋放後5 年內，又因施用毒品案件，經臺
    灣板橋地方法院以89年度毒聲字第3944號裁定送觀察、勒戒
    後，認有繼續施用毒品之傾向，並由同院以89年度毒聲字第
    4210號裁定送強制戒治，並於90年7 月6 日執行戒治完畢出
    所。且該案經臺灣板橋地方法院檢察署以89年度毒偵字第45
    42號提起公訴，經臺灣板橋地方法院以89年度易字第2835號
    判處有期徒刑7 月，嗣經台灣高等法院以90年度上易字第48
    7 號駁回上訴確定，於90年8 月9 日入監執行，並於91月3
    月9 日徒刑執行完畢出監，有臺灣高等法院被告前案紀錄表
    在卷可稽。被告於95年6 月中旬某日施用毒品犯行，距其89
    年4 月間觀察勒戒期滿日雖逾5 年，惟被告於該次觀察勒戒
    執行完畢釋放後5 年內之年間，既因施用毒品違反毒品危害
    防制條例案件由台灣板橋地方法院及台灣高等法院判刑確定
    ，揆諸前揭最高法院判決意旨及說明，本件非屬毒品危害防
    制條例第20條第3 項所稱「5 年後再犯」之情形，應無再執
    行觀察、勒戒或強制戒治之必要。從而，本件檢察官以被告
    甲○○再犯施用毒品為由而提起公訴，於法自無不合。綜上
    所述，本件事證明確，被告甲○○施用第一級及第二級毒品
    犯行堪予認定，應依法論科。
三、按94年2 月2 日修正公布，95年7 月1 日施行之刑法第2 條
    第1 項：「行為後法律有變更者，適用行為時之法律。但行
    為後之法律有利於行為人者，適用最有利於行為人之法律。
    」之規定，係規範行為後法律變更所生新舊法律比較適用之
    準據法，於新法施行後，應適用新法第2 條第1 項之規定，
    為「從舊從輕」之比較（最高法院95年第8 次刑事庭會議決
    議意旨參照）。被告行為後，刑法第51條業於94年2 月2 日
    修正，並自95年7 月1 日起施行。修正前刑法第51條規定：
    「數罪併罰，分別宣告其罪之刑，依左列各款定其應執行者
    ：(一)宣告多數死刑者，執行其一。(二)宣告之最重刑為死刑者
    ，不執行他刑。但從刑不在此限。(三)宣告多數無期徒刑者，
    執行其一。(四)宣告之最重刑為無期徒刑者，不執行他刑。但
    罰金及從刑不在此限。(五)宣告多數有期徒刑者，於各刑中之
    最長期以上，各刑合併之刑期以下，定其刑期。但不得逾20
    年。(六)宣告多數拘役者，比照前款定其刑期。但不得逾4 個
    月。(七)宣告多數罰金者，於各刑中之最多額以上，各刑合併
    之金額以下，定其金額。(八)宣告多數褫奪公權者，僅就其中
    最長期間執行之。(九)宣告多數沒收者，併執行之。(十)依第五
    款至第九款所定之刑，併執行之。」，修正後刑法第51條規
    定：「數罪併罰，分別宣告其罪之刑，依下列各款定其應執
    行者：(一)宣告多數死刑者，執行其一。(二)宣告之最重刑為死
    刑者，不執行他刑。但罰金及從刑不在此限。(三)宣告多數無
    期徒刑者，執行其一。(四)宣告之最重刑為無期徒刑者，不執
    行他刑。但罰金及從刑不在此限。(五)宣告多數有期徒刑者，
    於各刑中之最長期以上，各刑合併之刑期以下，定其刑期。
    但不得逾30年。(六)宣告多數拘役者，比照前款定其刑期。但
    不得逾120 日。(七)宣告多數罰金者，於各刑中之最多額以上
    ，各刑合併之金額以下，定其金額。(八)宣告多數褫奪公權者
    ，僅就其中最長期間執行之。(九)宣告多數沒收者，併執行之
    。(十)依第五款至第九款所定之刑，併執行之。但應執行者為
    3 年以上有期徒刑與拘役時，不執行拘役。」；比較修正前
    後數罪併罰定應執行刑標準，以修正前刑法第51條之規定較
    有利於被告，應依修正後刑法第2 條第1 項前段規定，適用
    修正前之刑法第51條規定。
四、按海洛因及甲基安非他命分係毒品危害防制條例所規定之第
    一級毒品及第二級毒品，被告分別施用之，核係犯同條例第
    10條第1 項之施用第一級毒品罪及同條第2 項之施用第二級
    毒品罪。被告施用海洛因、安非他命前後持有第一、二級毒
    品之低度行為，分別為其施用之高度行為所吸收，均不另論
    罪。被告所犯上開二罪，犯意各別，罪名互殊，應予分論併
    罰。爰審酌被告曾因施用毒品經觀察、勒戒後，獲不起訴處
    分之寬典，猶施用海洛因及安非他命再犯本罪，顯見其自制
    力薄弱，且未衷心悛悔，漠視法令之禁制濫用藥品，應予非
    難，兼衡其施用海洛因、安非他命所生危害實以自戕健康為
    主，及其犯後供認無隱，非無悔意，態度良好等一切情狀，
    分別量處如主文所示之刑，並依修正前刑法第51條第5 款規
    定，定其應執行之刑，資為懲儆。被告甲○○有如本判決事
    實欄第一項所載論罪科刑之執行紀錄，有臺灣高等法院被告
    前案紀錄表可參，其於有期徒刑執行完畢後5 年內再犯上開
    有期徒刑以上之罪，為累犯，應依修正後刑法第47條第1 項
    規定，加重其刑。扣案之安非他命1 包（送驗含塑膠袋數量
    0.309 公克，驗餘含塑膠袋數量0.293 公克），屬違禁物，
    應依毒品危害防制條例第18條第1 項前段規定沒收銷燬之。
    扣案之上開安非他命吸食器1 組為被告供施用安非他命之用
    （但非專供），為被告所有，且係供犯罪所用之物，爰依修
    正前刑法第38條第1 項第2 款沒收之。
五、至於台灣板橋地方法院檢察署移送併案審理之95年度毒偵字
    第6404號及6354號犯罪事實中，檢察官認定被告甲○○分別
    於95年7 月22日12時5 分為警採尿回溯26小時及96小時內之
    某時，在不詳處所施用海洛因及安非他命各1 次，復於95年
    9 月11日19時許，在台北縣土城市○○街14巷2 號3 樓住處
    內，施用安非他命1 次，嗣為警分別在國道5 號蘇澳收費站
    旁及台北縣土城市○○路179 號地下停車場內查獲，並扣得
    安非他命殘渣袋1 只。被告多次施用毒品之行為，具有反覆
    實施之性質，故認被告上述施用海洛因及安非他命之犯行與
    本件95年6 月間施用海洛因及安非他命之犯行間有包括上一
    罪關係。然查，被告雖有施用海洛因1 次及安非他命數次之
    犯行，惟集合犯係指集合多數犯罪行為而成立之獨立犯罪型
    態，其反覆之數行為間，不生連續犯、牽連犯或想像競合犯
    之問題，準此，被告所為與集合犯之要件不合，自難認被告
    上述施用海洛因及安非他命之犯行與本件95年6 月間之犯行
    有包括上一罪關係，本院即無從併案審理，爰退回台灣板橋
    地方法院檢察署檢察官另為適法之處理。
據上論斷，應依刑事訴訟法第273 條之1 第1 項、第299 條第1
項前段，毒品危害防制條例第10第1 項、第2 項、第18條第1 項
前，修正後刑法第2 條第1 項前段、第47條第1 項，修正前刑法
第11條、第51條第5 款、第38條第1 項第2 款，判決如主文。
本案經檢察官丁俊成到庭執行職務。
中　　華　　民　　國　　96　　年　　2 　　月　　8 　　日
                  刑事第六庭法　官  林哲賢
以上正本證明與原本無異
如不服本判決，應於判決送達後10日內，向本院提出上訴狀，上
訴於臺灣高等法院。
                            書記官　楊郁馨
中　　華　　民　　國　　96　　年　　2 　　月　　12　　日
※附錄本案論罪科刑法條全文※
毒品危害防制條例第10條：
施用第一級毒品者，處6 月以上5 年以下有期徒刑。
施用第二級毒品者，處3 年以下有期徒刑。
